【裁判字號】    97,交訴,130
【裁判日期】    971124
【裁判案由】    公共危險
【裁判全文】
臺灣彰化地方法院刑事判決             97年度交訴字第130號
公  訴  人  臺灣彰化地方法院檢察署檢察官
被      告  乙○○
上列被告因公共危險案件，經檢察官提起公訴（97年度偵字第82
59號），本院依簡式審判程序判決如下：
    主    文
乙○○駕駛動力交通工具肇事，致人受傷而逃逸，處有期徒刑陸
月，如易科罰金，以新臺幣壹仟元折算壹日。緩刑貳年，並向公
庫支付新臺幣萬元。
    事    實
一、乙○○於民國（下同）97年7 月5 日清晨，駕駛車號0337-L
    K 號自小客車，沿彰化縣彰化市○○路○ 段由北往南方向行
    駛，迨同日清晨5 時50分許，行經同路段與189 巷交岔路口
    時，其原應注意駕駛人應注意車前狀況及兩車併行之間隔，
    隨時作停車之準備，而依當時情形，天候晴、有晨光、柏油
    路面、乾燥無缺陷、無障礙物、視距良好，並無不能注意之
    情事，竟疏未注意右側同向有甲○○駕駛之電動4 輪老人代
    步車，致所駕駛之前揭自小客車右前車頭自後追撞甲○○所
    駕駛之上開電動4 輪老人代步車左後方，甲○○因而人車倒
    地，受有左側股骨轉子間骨折等傷害（乙○○另涉過失傷害
    部分，已經臺灣彰化地方法院檢察署檢察官另為不起訴處分
    ）。詎乙○○竟於肇駛上開動力交通工具肇事，致甲○○受
    傷後，竟另基於駕車肇事逃逸之犯意，在未報警處理或救助
    受傷之人或將受傷之人送醫救治之情形下，即駕駛上開車輛
    逃離現場。嗣經警循線查獲，始知上情。
二、案經彰化縣警察局彰化分局報請臺灣彰化地方法院檢察署檢
    察官偵查起訴。
    理    由
一、除被告所犯為死刑、無期徒刑、最輕本刑為3 年以上有期徒
    刑之罪或高等法院管轄第一審案件者外，於前條第1 項程序
    進行中，被告先就被訴事實為有罪之陳述時，審判長得告知
    被告簡式審判程序之旨，並聽取當事人、代理人、辯護人及
    輔佐人之意見後，裁定進行簡式審判程序，刑事訴訟法第27
    3 條之1 第1 項、第284 條之1 分別定有明文。本件被告乙
    ○○所涉係死刑、無期徒刑、最輕本刑為3 年以上有期徒刑
    之罪或高等法院管轄第一審案件以外之罪，並於本院行準備
    程序時就被訴事實為有罪之陳述，本院合議庭依前揭規定，
    經評議結果，裁定改由受命法官獨任行簡式審判程序，合先
    敘明。
二、上揭事實，業據被告乙○○於本院準備程序及審理中坦承不
    諱（見本院97年度交訴字第130 號卷第12、15-17 頁），經
    查：
（一）核與證人即被害人甲○○於警詢中，證人李錫卿於警詢、
      偵訊中證述之情節相符（見彰化縣警察局彰化分局彰警分
      偵字第0970025996號刑事偵查卷第3-7 頁，臺灣彰化地方
      法院檢察署97年度偵字第8259號卷第8 、9 頁），此外，
      復有財團法人彰化基督教醫院97 年7 月11日、97年9 月9
      日診斷證明書各1 紙、道路交通事故現場圖、道路交通事
      故調查報告表（一）（二）、彰化分局轄區甲○○車禍受
      傷案勘查報告1 份、照片14張、彰化縣警察局舉發違反道
      路交通管理事件通知單影本1 紙等件在卷可稽（見彰化縣
      警察局彰化分局彰警分偵字第0970025996號刑事偵查卷第
      8-32頁，臺灣彰化地方法院檢察署97年度偵字第8259號卷
      第13頁），堪認屬實。
（二）按道路交通管理處罰條例之車輛，係指在道路上以原動機
      行駛之汽車（包括機器腳踏車）或以人力、獸力行駛之車
      輛；汽車駕駛人駕駛汽車肇事致人受傷或死亡，應即採取
      救護或其他必要措施，並向警察機關報告，不得駛離或逃
      逸，道路交通管理處罰條例第3 條第8 款、第62條第3 項
      定有明文。再按道路交通事故之發生，常非於己之鄰親家
      里，時有告救不能情事，乃科以肇事者須即採取救護或其
      他必要措施，並應向警察機關報告之法定義務，以防因就
      醫延誤致生無謂傷亡，並俾得通知傷亡者家屬到場，以明
      責任，是凡肇事人於行車肇事致人受傷或死亡，未即採取
      救護或其他必要措施，並向警察機關報告，即駕車逃逸者
      ，均應依該規定處罰，至其嗣後是否受刑事訴追及已否與
      被害人達成民事和解，賠償損失，對其應受處罰乙節，並
      不生影響。職是之故，汽車駕駛人駕駛汽車肇事，不論其
      責任之歸屬為何，即有義務留在肇事現場，採取救護或其
      他必要措施，並向警察機關報告，以維護他人之生命與其
      他用路人之交通安全。其立法目的，既係促使駕駛人於肇
      事致死傷後，能對被害人即時救護，報告警察機關，以減
      少死傷，是該罪之成立祇以行為人有駕駛動力交通工具肇
      事，致人死傷而逃逸之事實為已足（最高法院92年度臺上
      字第4468號刑事判決意旨參照）。復按刑法第185 條之4
      肇事逃逸罪，以駕駛動力交通工具肇事，有致人死傷而逃
      逸之事實，為其犯罪構成要件，不以行為人明知被害人有
      死傷情形為必要（最高法院91年度臺上字第137 號刑事判
      決意旨參照）。
（三）另電動四輪代步車之防護力與汽車相去甚遠，故電動四輪
      代步車倒地時，騎士之身體往往因與地面及電動四輪代步
      車車身磨擦撞擊，而生非死即傷之結果，此為一般人所周
      知，本件被告既明知車子有壓到東西碰撞的聲音，理應對
      被害人當場倒地、受有傷害之情況已有相當之認識，是被
      告於肇事後並未採取救護或其他必要之措施，並且未向警
      察機關報告即逕行駕車駛離現場，其肇事逃逸乙情已甚灼
      然，綜上，足認被告之自白核與事實相符，堪以採信，本
      件事證明確，被告肇事逃逸之犯行洵堪認定，應予依法論
      科。
三、核被告乙○○所為，係犯刑法第185 條之4 之肇事致人受傷
    逃逸罪。爰審酌被告並無前科，素行尚佳，其雖因疏未遵守
    道路交通安全規則而肇事，侵害被害人之身體法益，且於肇
    事後猶駕車逃逸，置被害人死傷於不顧，然考量被告之生活
    狀況、智識程度、被害人所受之傷勢，及被告已與被害人達
    成和解，支付被害人新臺幣760,000 元，有彰化縣花壇鄉調
    解委員會調解書1 紙附卷可參（見臺灣彰化地方法院檢察署
    97年度偵字第8259號卷第11頁），暨犯後坦承犯行之態度等
    一切情狀，量處如主文所示之刑，並諭知易科罰金之折算標
    準。末被告前未曾因故意犯罪受有期徒刑以上刑之宣告，此
    有臺灣彰化地方法院檢察署刑案資料查註紀錄表及臺灣高等
    法院被告前案紀錄表各1 份在卷可考，其因一時短於思慮，
    致罹刑章，且於事後已與被害人達成和解，如前所述，其經
    此偵、審程序與論罪科刑之教訓後，當知所警惕而無再犯之
    虞，本院認所宣告之刑，以暫不執行為適當，爰依刑法第74
    條第1 項第1 款，併予宣告緩刑2 年，並依同條第2 項第 4
    款之規定，命被告向公庫支付如主文所示之金額，以啟自新
    。
據上論斷，應依刑事訴訟法第273 條之1 第1 項、第299 條第 1
項前段，刑法第185 條之4 、第41條第1 項前段、第74條第1 項
第1 款、第2 項第4 款，判決如主文。
本案經檢察官蔡明達到庭執行職務。
中    華    民    國    97    年    11    月    24    日
                        交通法庭      法  官  林秉暉
以上正本證明與原本無異。
如不服本判決應於收受送達後10日內向本院提出上訴書狀，並應
敘述具體理由; 其未敘述上訴理由者，應於上訴期間屆滿後20日
內向本院補提理由書 (均須按他造當事人之人數附繕本「切勿逕
送上級法院」。
告訴人或被害人對於判決如有不服具備理由請求檢察官上訴者，
其上訴期間之計算係以檢察官收受判決正本之日期為準。
中    華    民    國    97    年    11    月    24    日
                                      書記官  張清秀
附錄論罪科刑法條：
刑法第185條之4
駕駛動力交通工具肇事，致人死傷而逃逸者，處6月以上5年以下
有期徒刑。


司法院資訊處製作；財團法人民間司法改革基金會備份。
